最高法院民事裁定　　　　　　　　　　111年度台抗字第311號
抗　告　人　劉慶福

　　　　　　劉慶煌
　　　　　　劉芳妤
共　　　同
訴訟代理人　李榮唐律師
　　　　　　陳欣怡律師
　　　　　　吳啓源律師
上列抗告人因與薛順德間請求返還股權聲請定暫時狀態假處分事
件，對於中華民國111年1月18日臺灣高等法院高雄分院裁定（11
0年度全更一字第1號），提起抗告，本院裁定如下：
    主  文
抗告駁回。
抗告訴訟費用由抗告人負擔。
    理  由
按當事人於爭執之法律關係聲請為定暫時狀態之處分，依民事訴
訟法第538條第1項、第 2項之規定，須為防止發生重大之損害、
避免急迫之危險或其他相類之情形而有必要外，並以其本案訴訟
能確定該爭執之法律關係為限，且應由聲請人釋明定暫時狀態處
分之原因。本件抗告人劉慶福、劉慶煌、劉芳妤以伊等及訴外人
劉慶明、劉慶成、劉慶源於民國94年間借用相對人薛順德及訴外
人黃蘭鐘等名義，成立天守實業股份有限公司（下稱天守公司）
，劉慶福、劉慶煌、劉芳妤分別將股份12萬8,000股、36萬8,000
股、 16萬8,000股（下合稱系爭股份）借名登記在相對人名下，
並由相對人擔任天守公司形式負責人。嗣抗告人向臺灣高雄地方
法院訴請相對人返還系爭股份，經該院以 109年度重訴字第56號
判決相對人應全數返還，相對人提起上訴（案列：原法院 110年
度重上字第64號，下稱本案訴訟）。相對人並非天守公司實際董
事，卻利用擔任董事長職務期間，先違法解任董事羅玉英，並不
當將天守公司款項匯入其私人帳戶，若未予禁止其行使董事及董
事長職權，恐致天守公司遭淘空，危及股東權益，天守公司將因
而受有難以回復之重大損害及急迫危險，爰依民事訴訟法第 538
條規定，聲請在本案訴訟判決確定或終結前，禁止相對人行使天
守公司之董事長及董事職務，及就系爭股份行使股東權利。原法
院以：抗告人提起本案訴訟，係請求相對人返還借名登記之系爭
股份，縱認抗告人主張之股份借名關係屬實，僅係兩造間內部債
之關係，抗告人對相對人有終止借名關係而請求返還系爭股份之
債權，相對人於天守公司之股份登記並非虛偽或不實，於相對人
將系爭股份返還抗告人，並依公司法第165條第1項規定記載於股
東名簿前，抗告人尚無從對天守公司主張股東權，相對人係經選
任為天守公司之董事及董事長，不因其股份係他人所借名，即認
其不得行使職權，抗告人主張相對人不得行使股東權及董事、董
事長之職權，而聲請定暫時狀態之處分，其爭執之法律關係並非
本案訴訟所得確定，裁定駁回抗告人之聲請，經核於法並無違誤
。抗告意旨仍執陳詞，指摘原裁定不當，聲明廢棄，非有理由。
據上論結，本件抗告為無理由。依民事訴訟法第495條之1第1 項
、第449條第1項、第95條、第78條，裁定如主文。
中    華    民    國   111    年    4     月    20    日
                      最高法院民事第四庭
                          審判長法官  鄭  雅  萍  
                                法官  王  金  龍  
                                法官  蕭  胤  瑮  
                                法官  吳  美  蒼  
                                法官  滕  允  潔  
本件正本證明與原本無異
                                      書  記  官
中    華    民    國   111    年    4     月    25    日